臺灣新北地方法院刑事判決
111年度審訴字第135號
公  訴  人  臺灣新北地方檢察署檢察官
被      告  張哲源

                    址設新北市○○區○○路00號5樓（新北○○○○○○○○)

                    （現於法務部○○○○○○○○○○○執行中) 
            涂家銘

                    址設新北市○○區○○路00號（新北○○○○○○○○）



 上列被告等因詐欺案件，經檢察官提起公訴（110年度偵字第42
 194號），被告等於準備程序中就被訴事實為有罪之陳述，本院
 裁定進行簡式審判程序，茲判決如下：
    主  文
張哲源共同犯三人以上冒用公務員名義詐欺取財罪，處有期徒刑
壹年。
涂家銘共同犯三人以上冒用公務員名義詐欺取財罪，處有期徒刑
壹年貳月。未扣案之犯罪所得新臺幣柒拾貳萬元沒收，於全部或
一部不能沒收或不宜執行沒收時，追徵其價額。
    事  實
一、張哲源、涂家銘加入真實姓名年籍不詳之成年人所屬之詐騙
    集團，由張哲源擔任掌機及收水，涂家銘則為集團之車手。
    渠等共同基於三人以上冒用公務員名義詐欺取財之犯意聯絡
    ，由不詳詐騙集團機房成年成員，於民國110年7月20日致電
    邵士菁佯稱為165反詐騙員警及檢察官，並稱其因涉嫌刑事
    案件而需交付現金以示清白，致邵士菁因而陷於錯誤，於同
    日提領新臺幣（下同）72萬元，並於新北市○○區○○街00號交
    付上開款項於黃建華（所涉詐欺部分，另案偵辦）；黃建華
    再將款項交予涂家銘，涂家銘因故而未將上開款項再交予張
    哲源。
二、案經邵士菁訴由新北市政府警察局土城分局報告臺灣新北地
    方檢察署檢察官偵查起訴。
    理  由
一、按除被告所犯為死刑、無期徒刑、最輕本刑為3 年以上有期
    徒刑之罪或高等法院管轄第一審案件者外，於第一次審判期
    日前之準備程序進行中，被告先就被訴事實為有罪之陳述時
    ，審判長得告知被告簡式審判程序之旨，並聽取當事人、代
    理人、辯護人及輔佐人之意見後，裁定進行簡式審判程序，
    刑事訴訟法第273 條之1 第1 項定有明文。本件被告二人所
    犯係死刑、無期徒刑、最輕本刑為3 年以上有期徒刑以外之
    罪，其於準備程序中就被訴事實為有罪之陳述，經本院告知
    簡式審判程序之旨，並聽取公訴人及被告二人之意見後，認
    宜進行簡式審判程序，爰依上開規定裁定行簡式審判程序。
二、上揭事實，業據被告二人於警詢、偵查、本院準備程序及審
    理時均坦承不諱，核與證人即同案共犯黃建華、證人即告訴
    人邵士菁於警詢時之證述情節相符，並有監視器錄影截圖及
    現場照片可資為憑，被告二人犯行堪予認定。
三、論罪科刑：
    按共同實施犯罪行為之人，在合同意思範圍以內，各自分擔
    犯罪行為之一部，相互利用他人之行為，以達其犯罪之目的
    者，即應對於全部所發生之結果，共同負責。又共同正犯之
    成立，祇須具有犯意之聯絡及行為之分擔，既不問犯罪動機
    起於何人，亦不必每一階段犯行，均須參與（最高法院28年
    上字第3110號、34年上字第862 號判例意旨參照）。查被告
    二人及其他詐騙集團成年成員以本件手法行騙，被告二人雖
    未自始至終參與各階段之犯行，被告張哲源擔任掌機及收水
    ，被告涂家銘則擔任車手取款工作，惟渠等與詐騙集團其他
    成員既為詐騙被害人而彼此分工，堪認係在合同意思範圍內
    ，各自分擔犯罪行為之一部，而相互利用其他詐騙集團成員
    之部分行為以遂行犯罪之目的，自應就全部行為負責，論以
    共同正犯。是核被告二人所為，均係犯刑法第339條之4 第1
     項第1 款、第2 款之三人以上共同冒用公務員名義詐欺取
    財罪。被告二人與其他詐騙集團成年成員間，就上開犯行間
    ，有犯意聯絡及行為分擔，均應論以共同正犯。爰審酌被告
    二人正值青壯，竟不思以正當方式獲取所需，加入詐騙集團
    共同參與詐欺犯行，行為可訾，兼衡渠等素行、犯罪之動機
    、目的、手段、被害人損失之金額及犯後態度等一切情狀，
    各量處如主文所示之刑，以資懲儆。
四、沒收：
    按共同正犯之犯罪所得，沒收或追徵，應就各人所分得之數
    額分別為之；先前對共同正犯採連帶沒收犯罪所得之見解，
    已不再援用及供參考（最高法院104 年第13次刑事庭會議決
    議意旨參照），此為終審機關近來一致之見解。所謂各人「
    所分得」，係指各人「對犯罪所得有事實上之處分權限」，
    法院應視具體個案之實際情形而為認定：倘若共同正犯各成
    員內部間，對於不法利得分配明確時，固應依各人實際分配
    所得沒收；然若共同正犯成員對不法所得並無處分權限，其
    他成員亦無事實上之共同處分權限者，自不予諭知沒收；至
    共同正犯各成員對於不法利得享有共同處分權限時，則應負
    共同沒收之責（最高法院104 年度台上字第3937號判決意旨
    參照）。而共同正犯各人實際上有無犯罪所得，或其犯罪所
    得之多寡，應由事實審法院綜合卷證資料及調查所得認定之
    （最高法院105 年度台上字第1733號判決意旨參照）。查被
    告涂家銘於本院審理時供稱：72萬元我全部拿走了等語，屬
    被告涂家銘實際分配所得之犯罪所得，雖未扣案，仍應依刑
    法第38條之1 第1 項、第3 項規定宣告沒收，於全部或一部
    不能沒收或不宜執行沒收時，追徵其價額。另被告張哲源於
    本院審理時供稱：我完全沒有獲利等語，本院復查無積極證
    據可資證明被告張哲源有因實行本件犯罪而獲利，無從認為
    被告張哲源有犯罪所得，自無庸宣告沒收或追徵，附此敘明
    。
據上論斷，應依刑事訴訟法第273 條之1 第1 項、第299 條第1
項前段，刑法第28條、第339 條之4 第1 項第1 款、第2 款、第
38條之1 第1 項、第3 項，刑法施行法第1 條之1 第1 項，判決
如主文。
本案經檢察官鄭皓文提起公訴，檢察官陳漢章到庭執行職務。
中　　華　　民　　國　　111 　年　　3 　　月　　31　　日
                  刑事第二十四庭  法  官  徐子涵
上列正本證明與原本無異。
如不服本判決，應於判決送達後20日內敘明上訴理由，向本院提
出上訴狀 (應附繕本) ，上訴於臺灣高等法院。其未敘述上訴理
由者，應於上訴期間屆滿後20日內向本院補提理由書「切勿逕送
上級法院」。
                                  書記官　游士霈
中　　華　　民　　國　　111 　年　　3 　　月　　31　　日
附錄本案論罪科刑法條全文：
中華民國刑法第339條之4
犯第 339 條詐欺罪而有下列情形之一者，處 1 年以上 7 年以
下有期徒刑，得併科 1 百萬元以下罰金：
一、冒用政府機關或公務員名義犯之。
二、三人以上共同犯之。
三、以廣播電視、電子通訊、網際網路或其他媒體等傳播工具，
    對公眾散佈而犯之。
前項之未遂犯罰之。